【裁判字號】    92,訴緝,7
【裁判日期】    920310
【裁判案由】    詐欺
【裁判全文】
臺灣臺南地方法院刑事判決                            九十二年度訴緝字第七號
    公  訴  人  臺灣台南地方法院檢察署檢察官
    被      告  丙○○
右列被告因詐欺案件，經檢察官提起公訴（八十九年度偵字第五二八四號、八十九年
度偵字第六六四一號、八十九年度偵字第八五三四號），本院判決如左：
    主  文
丙○○共同幫助常業詐欺，累犯，處有期徒刑捌月。
    事  實
一、丙○○前犯竊盜案件，經台灣高雄地方法院判處有期徒刑二月後，經上訴至台灣
    高等法院高雄分院，將原判決撤銷後，改判有期徒刑三月確定，甫於八十八年七
    月八日經送監執行完畢，詎其仍不知悔改，明知報上刊登「缺小錢、自己賺」之
    廣告實係收購郵局或銀行之存摺及提款卡，供詐欺犯罪之用，竟仍循報載電話，
    與綽號「陳小姐」、「林經理」等姓名年籍不詳之成年人聯絡，並基於共同幫助
    前開「陳小姐」、「林經理」常業詐欺之犯意，於民國（下同）八十九年四月中
    旬某日起至四月底止，先將自己開設於台南市某郵局及銀行（包括台新銀行、彰
    化銀行、台灣中小企業銀行、誠泰銀行、萬通銀行、遠東銀行、華南銀行、合作
    金庫）之存摺及提款卡各以新台幣（下同）三千元、一千元出售予「陳小姐」、
    「林經理」，並藉由蔡宗洲（化名為王先生）、黃煥彩轉交，再由蔡宗洲以快遞
    方式寄達位於樹林之某分公司，再由陳小姐派人取件；另一方面由陳小姐、林經
    理分別在中華日報或台灣新聞報上刊登借款之分類廣告，佯稱可代人辦理貸款，
    但承貸人須先繳交貸款金額部分之手續費用或佣金為手段，騙取不知情之人匯款
    至上開由丙○○提供之郵局及銀行帳戶內，再由「陳小姐」等人將匯入款項取走
    朋分。
二、嗣於八十九年四月初，適逢甲○○、乙○○等人見報上所刊登之前開借款廣告，
    欲辦理貸款而分別以廣告上之電話000000000號（此為黃煥彩名義所申
    請）與「陳小姐」、「林經理」聯絡，甲○○、乙○○遂誤信係為辦理貸款而陷
    於錯誤，致渠等分別於八十九年四月十八日、同年四月二十五日各轉帳四萬元至
    羅承祥開設之中國信託商業銀行帳戶（帳號為0000000000000號）
    內，迨甲○○、乙○○將前開款項匯入後又以電話確認時，前開電話竟已無人接
    聽，甲○○、乙○○二人方知受騙，隨即報警處理，同時蔡宗洲於八十九年四月
    二十五日，因接獲「陳小姐」之指示，需將羅承祥帳戶辦理提款暨結清帳戶之手
    續，蔡宗洲遂聯絡黃煥彩與羅承祥接觸，並由黃煥彩陪同羅承祥前往中國信託商
    業銀行台南分行辦理結清手續時，為警循線查獲，而知悉上情。
三、案經被害人甲○○、乙○○訴由台南市警察局及第二分局報告台灣台南地方法院
    檢察署檢察官偵查起訴。
    理  由
一、訊據被告丙○○對於將郵局、銀行之提款卡及存摺出售並藉此抽佣獲利乙情固供
    承不諱，惟矢口否認有何幫助詐欺取財之犯行，被告丙○○辯稱：伊是從報紙上
    見到有急周轉之廣告，所以才將存摺及提款卡出借予「陳小姐」、「林經理」等
    人，伊並不知道「陳小姐」等人將伊收購的帳戶拿去做犯罪工具，且伊並無刊登
    廣告之行為，廣告是「陳小姐」等人刊登的云云。惟查：
（一）被告丙○○幫助前開詐欺集團收購帳戶，以協助該詐欺集團使用，致告訴人甲○○、乙○○二人於遭詐欺集團詐騙後，匯款至其所賣出之上開帳戶內，蔡宗
      洲於接獲詐欺集團指示後並聯絡黃煥彩，由黃煥彩出面陪同羅承祥辦理結清手
      續，以便將告訴人前開匯款領出交予詐欺集團乙節，除部分據被告蔡宗洲、黃
      煥彩坦承無訛外，並經告訴人乙○○、甲○○於警訊時及偵查中指訴綦詳，且
      有中國信託商業銀行掛失止付申請書影本二紙、台新國際商業銀行客戶開戶資
      料及往來明細表一份、中華日報分類廣告影本一張附卷可稽，堪信為真實。
（二）至被告丙○○辯稱對詐欺集團之作為不知情云云，然被告於短短二個星期，大
      量出賣自己名義開設之郵局及銀行之存摺及提款卡予陳小姐之前開詐欺集團，
      然其本人卻從未接獲任何股票中籤之訊息，且均未曾匯款至系爭帳戶支付投標
      保證金或償付得標金額，是被告辯稱渠等係幫助他人股票抽籤云云，與社會常
      情中股票抽籤之流程實大相逕庭，而與常理顯然有違。況被告與「陳小姐」、
      「林經理」並非熟識，輔以現今自動提款機之普遍，若將存摺及提款卡交付他
      人，即可任由他人提款，其隱密性較至現場填寫提款單據將留下筆跡之方式為
      佳，且被告二人平日根本無法主動與陳小姐等詐欺集團取得聯繫，是交付存摺
      及提款卡之後，此無異任由陳小姐及林經理等不知真實姓名之人使用該帳戶，
      而將帳戶賣斷，對個人信用無疑將承擔相當高之風險，而現今社會，信用本身
      實具有經濟價值，被告並非初出茅廬，其出入社會工作多年，實無可能漠視該
      風險之理，是被告辯稱對化名陳小姐、王先生（即被告蔡宗洲）等人收購帳戶
      之用途全然不知云云，無非事後卸責之詞，而不可採信。
    綜上所述，被告於交付存摺、印章時，即明知該帳戶即已賣斷，而無再行取回帳
    戶使用權之意思，所稱交付存摺、印章、提款卡乙節，已與出賣帳戶無異。而以
    一般人至郵局或銀行開設帳戶並非難事，如非洗錢、犯罪等不法目的，依常理並
    無隱匿自己使用帳戶之事實，而收購他人帳戶，此為一般國民之常識，故被告以
    現金交換提供帳戶之使用權予不詳姓名之他人，其幫助他人犯罪之故意至明。是
    被告上開所辯均不足採信，本件事證已臻明確，被告上開犯行已堪認定，應予依
    法論科。
二、綽號「陳小姐」及「林經理」等姓名年籍不同之成年人以刊登辦理借款之廣告函
    ，詐使被害人多次匯款行為，為以常業詐欺之意思，以類似方法分別犯同一之罪
    ，應為常業犯，核被告丙○○與被告黃煥彩及蔡宗洲三人，基於共同幫助陳小姐
    及林經理常業詐欺之故意，收購及提供郵局、銀行存摺帳戶、提款卡，給予詐欺
    集團為匯款專戶，助其取得詐欺他人之款項行為，係犯刑法第三百四十條之常業
    詐欺罪之幫助犯。被告與黃煥彩及蔡宗洲間，就上開幫助行為，有犯意聯絡及行
    為分擔，皆為共同正犯。查被告曾犯竊盜案件，經台灣高雄地方法院判處有期徒
    刑二月後，上訴至台灣高等法院高雄分院，撤銷原判決，並改判有期徒刑三月確
    定後，甫於八十八年七月八日經送監執行完畢，有卷附台灣高等法院被告全國前
    案記錄表一紙可按，其受有期徒刑執行完畢，五年以內再犯有期徒刑以上之罪，
    為累犯，依法加重其刑。又被告係基於幫助犯意而為常業詐欺之行為，為幫助犯
    ，爰依刑法第三十條第二項依正犯之刑減輕之，並予先加後減。爰審酌被告正值
    壯年，不求上進，竟貪圖不法利益，即出賣郵局、銀行存摺，造成被害人雪上加
    霜之窘境，且使警察機關追查真正幕後詐欺集團憑添困擾，並衡量被告犯罪手段
    、目的等一切情狀，各量處如主文所示之刑，以示懲儆。
據上論斷，應依刑事訴訟法第二百九十九條第一項前段，刑法第二十八條、第三十條
第二項、第三百四十條、第四十七條，罰金罰鍰提高標準條例第一條前段，判決如主
文。
本案經檢察官熊家興到庭執行職務
中      華      民      國      九十二    年      三      月    十    日
                                  臺灣臺南地方法院刑事第四庭
                                          法  官  謝家宜
右正本證明與原本無異。
如不服本判決，應於判決送達後十日內，向本院提出上訴狀。
                                          書記官  朱小萍
中      華      民      國      九十二    年      三      月    十      日
附錄法條：
中華民國刑法第三百四十條
以犯第三百三十九條之罪為常業者，處一年以上七年以下有期徒刑，得併科五萬元以
下罰金。


司法院資訊處製作；財團法人民間司法改革基金會備份。
